【裁判字號】    88,簡抗,19
【裁判日期】    890318
【裁判案由】    損害賠償
【裁判全文】
臺灣臺中地方法院民事裁定  八十八年度簡抗字第十九號
    抗  告  人    顧玆愷
    相  對  人    甲○○
右當事人間請求損害賠償事件，抗告人對於中華民國八十八年六月九日本院豐原簡易
庭八十八年度豐簡字第三六一號裁定提起抗告，本院裁定如左：
    主      文
原裁定廢棄，發回原審法院。
    理      由
一、按認抗告為有理由者，應廢棄原裁定，自為裁定，必要時得命原法院或審判長更
    為裁定，民事訴訟法第四百九十二條第二項定有明文。此項規定，依同法第四百
    三十六條之一第三項規定，於簡易訴訟程序事件之抗告程序準用之。
二、本件抗告意旨略以：抗告人前雖曾就相對人之侵權行為致其所受之損害賠償提起
    刑事附帶民事訴訟，惟因車輛受損之損害賠償部分依法不得在該附帶民事訴訟請
    求，故抗告人乃於該案審理中就車損損害賠償之請求部分予以撤回，並於八十八
    年四月九日另行提起本件訴訟，故本件關於請求車損損害賠償之訴訟應屬簡易訴
    訟程序範圍，乃原審法院竟以抗告人提起本件訴訟係違反民事訴訟法第四百三十
    六條之十六之規定，以起訴不備要件予以駁回，顯然適用法規有所錯誤。為此，
    依法提起抗告，請求將原裁定廢棄等語。
三、按小額程序係針對一般國民日常生活上發生之小額爭執所設之簡便程序，為達成
    其簡速目的，有關法官裁量權、證據方法等均設有特別規定，故如許當事人就原
    不屬小額事件之請求，割裂而為一部請求，以利用小額程序，適用特別規定，非
    但將影響小額程序發揮之功能，對被告程序上權益之保護亦有欠周允，故民事訴
    訟法乃增訂第四百三十六條之十六規定：「當事人不得為適用小額程序而為一部
    請求」予以明文禁止，並於八十八年二月三日公布施行。惟若當事人後一訴訟之
    請求，依法本不得於其所提起之前一訴訟中合併請求，而須另行起訴以為救濟，
    即非上述條文所謂「為適用小額程序而為一部請求」之情形，不在該條禁止之列
    。經查，本件抗告人於相對人被訴過失傷害案件之刑事訴訟程序，曾附帶提起民
    事訴訟，主張相對人於八十六年七月十二日清晨六時三十分許駕駛車號PC–六九
    四七號自用小客車因過失撞 傷抗告人，並撞毀抗告人所有之車號H四–七○五一
    號自用小客車，因而請求相對人賠償抗告人所支出之車損修復費用新台幣十九萬
    六千九百零三元、醫療費用及精神慰撫金。嗣抗告人於該案審理中，因慮及相對
    人被訴之犯罪事實，為因過失傷害人，乃撤回就車損部分之損害賠償請求，故前
    案（案號：本院豐原簡易庭八十八年度豐小字第十八號）僅就抗告人所請求之醫
    療費用及精神慰撫金予以裁判等情，業經抗告人陳述明確，並經本院依職權調取
    台灣高等法院台中分院八十七年度交上易字第三六五○號過失傷害刑事案卷及本
    院豐原簡易庭八十八年度豐小字第十八號損害賠償民事案卷查閱無誤。按因犯罪
    而受損害之人，於刑事訴訟程序固得提起附帶民事訴訟，對於被告請求回復其損
    害，但其請求回復之損害，以被訴犯罪事實所生之損害為限，否則縱令得依其他
    事由，提起民事訴訟，亦不得於刑事訴訟程序附帶為此請求，最高法院著有六十
    年台上字第六三三號判例可資參照。本件相對人於刑事訴訟程序被訴之犯罪事實
    ，既係因過失傷害人，且第一、二審之刑事判決亦僅論相對人犯刑法第二百八十
    四條第一項前段之過失傷害人罪，並經確定在案，有該案之刑事判決影本二份附
    卷可稽，則抗告人於前案原以相對人因過失撞毀其自用小客車為由，請求賠償其
    因此所受之損害即所支出之修復費用部分，顯然即非基於相對人被訴之犯罪事實
    ，是抗告人就該部分之請求於前案審理中縱使未撤回，惟揆諸上開判例意旨，法
    院亦應以此部分之請求係起訴不備要件，予以裁定駁回（最高法院四十四年臺抗
    字第四號判例參照），再由抗告人決定是否就該車輛受損之損害賠償請求部分另
    行提起民事訴訟。是則，本件抗告人於前案（案號：本院豐原簡易庭八十八年度
    豐小字第十八號）撤回其原所請求之車輛受損部分之損害賠償十九萬六千九百零
    三元，而就該部分之請求另行提起本件訴訟，依前揭說明，即與前述民事訴訟法
    第四百三十六條之十六規定之情形有間，難謂其起訴之合法要件有所欠缺，乃原
    審法院竟以本件訴訟起訴不備要件，而予裁定駁回，其適用法規顯有不當，則為
    維持審級制度，自有將本事件發回原審法院即本院豐原簡易庭，更為裁判之必要
    。從而，抗告人執此指摘原裁定不當，求予廢棄，而將本事件發回原審法院即本
    院豐原簡易庭更為裁判，以維審級之利益，自屬有理由。爰由本院將原裁定廢棄
    ，發回原審法院即本院豐原簡易庭，重行審理，以符法制。
三、據上論結，本件抗告為有理由，依民事訴訟法第四百三十六條之一第三項，第四
    百九十二條第二項，裁定如主文。
中      華      民      國    八十九    年      三      月    十八      日
                                    臺灣臺中地方法院民事第二庭
                                        審判長法官  李添興
                                        法      官  周靜秀
                                        法      官  吳美蒼
右為正本係照原本作成
中      華      民      國    八十九    年      三      月    二十一      日
~B法院書記官  王茵茵


司法院資訊處製作；財團法人民間司法改革基金會備份。
